【裁判字號】    97,交抗,812
【裁判日期】    971208
【裁判案由】    聲明異議
【裁判全文】
臺灣高等法院高雄分院刑事裁定         97年度交抗字第812號
抗  告  人  交通部公路總局高雄區監理所旗山監理站
代  表  人  郭政雄
受處分人    甲○○
上列抗告人因違反道路交通管理處罰條例案件，不服臺灣高雄地
方法院中華民國97年10月31日裁定（97年度交聲字第2005號），
提起抗告，本院裁定如下：
    主  文
抗告駁回。
    理  由
一、抗告意旨略以：依現行交通法規，係採一人一照制度（即僅
    取得其中較高級之駕駛執照），且道路交通管理處罰條例第
    35條既有吊扣駕駛執照之規定，依法自得吊扣違規人所持有
    之各級駕駛執照等語。
二、按汽車駕駛人，駕駛汽車經測試檢定有酒精濃度超過規定標
    準之情形者，處新台幣（下同）15,000元以上60,000元以下
    罰鍰，並當場移置保管其車輛及吊扣其駕駛執照1 年，道路
    交通管理處罰條例第35條第1 項第1 款定有明文。而所謂酒
    精濃度超過規定之標準者，依道路交通安全規則第114 條第
    2 款之規定，係指汽車駕駛人飲用酒類或其他類似物後其吐
    氣所含酒精濃度超過每公升0.25毫克或血液中酒精濃度超過
    0.05% 以上者。次按，汽車駕駛人，因違反本條例及道路交
    通安全規則之規定，受吊銷駕駛執照處分時，吊銷其持有各
    級車類之駕駛執照，道路交通管理處罰條例第68條定有明文
    。此規定係於民國94年12月14日修正公布，並於95年3 月1
    日施行，而修正前之道路交通管理處罰條例第68條則係規定
    「汽車駕駛人，因違反本條例及道路交通安全規則之規定，
    受吊扣或吊銷駕駛執照處分時，吊扣或吊銷其持有各級車類
    之駕駛執照」，觀其修法意旨，係以「原條文將違規駕駛人
    所持有之各級車類駕駛執照一併吊扣或吊銷，失之過酷，影
    響人民工作及生活甚鉅」為由，而刪除吊扣駕駛人駕駛執照
    時，應吊扣駕駛人持有各級車類駕駛執照之規定，是依現行
    道路交通管理處罰條例，已無得吊扣駕駛人所持有他級駕駛
    執照之依據存在，從而，於為吊扣駕駛人駕駛執照之處分時
    ，自僅得吊扣駕駛人違規時所駕駛該級車類之駕駛執照，以
    限制其繼續駕駛該級車類行駛道路之權利。
三、經查：
(一)、受處分人甲○○於97年7 月25日下午5 時37分許，飲用酒類
    後駕駛車牌號碼TD-9019 號自用小客車，行經高雄縣旗山鎮
    ○道3 號南向382.8 公里處，因行車不穩，為警攔查並施以
    酒測，測得其呼氣中酒精濃度達0.74mg∕l ，已超過法定標
    準，而違反道路交通管理處罰條例第35條第1 項第1 款規定
    之事實，業據受處分人所自承，並有上開舉發通知單、內政
    部警政署國道公路警察局第五警察隊97年10月2 日公警五交
    字第0970506001號函檢附酒精濃度測定單、刑法第185 條之
    3 案件測試觀察紀錄表、裁決書及送達證書各1 份附卷可稽
    ，是受處分人上開酒後駕車違規事實已明，堪以認定。
(二)、受處分人係於73年7 月21日考領普通小型車駕駛執照，76年
    5 月23日考領普通大貨車駕駛執照，84年6 月10日考領職業
    大貨車駕駛執照，96年11月16日考領職業聯結車駕駛執照；
    又關於各類駕照資格及得適用駕駛之車種等規定，依道路交
    通安全規則第60、61及62條之規定，係採取一人一照（機車
    駕駛執照或汽車駕駛執照）管理制度，實務作業上考照之資
    格及核發於考領晉級駕駛執照後，原領有之較低一級之駕照
    皆收回作廢，駕駛人並無保留等情，復有交通部公路總局嘉
    義區監理所97年9 月26日嘉監駕字第0971002456號函檢附汽
    車駕駛人螢幕列印資料、公路監理電子閘門證號查詢汽車及
    機車駕駛人資料、原處分機關上開97年9 月18日高監旗字第
    0970009417號函附卷足憑。堪認受處分人於本件酒駕違規時
    ，所領用者係職業聯結車駕駛執照，並未領用普通小型車之
    駕駛執照甚明。揆諸前開說明，受處分人既係駕駛普通小型
    車違反道路交通管理處罰條例第35條第1 項第1 款之規定，
    依法即僅能吊扣其普通小型車駕駛執照，並無得吊扣受處分
    人持有他級駕駛執照之依據。從而，自不得因受處分人原領
    有之較低一級之駕駛執照皆已收回作廢，即吊扣其職業聯結
    車駕駛執照。原處分機關以受處分人有上開違規行為，逕行
    裁處吊扣受處分人之職業聯結車駕駛執照，已難謂係適法之
    處分。
四、綜上所述，原處分機關未審酌新修正之法律規定，逕對受處
    分人裁處吊扣職業聯結車駕駛執照12個月之處分，於法不合
    ，原審因而將此部分之處分撤銷，又因受處分人並無自用小
    客車駕駛執照可供執行吊扣，就此部分為不罰之諭知。及敘
    明原裁判決裁處受處分人49,500元罰鍰及施以道安講習部分
    ，因未在異議範圍內，而未予論述。核無違誤。抗告人仍執
    陳詞提起抗告，並無理由，應予駁回。
五、據上論結，應依道路交通案件處理辦法第26條，刑事訴訟法
    第412 條，裁定如主文。
中    華    民    國    97    年    12    月    8     日
                  刑事第三庭    審判長法  官   周賢銳
                                      法  官   黃憲文
                                      法  官   黃仁松
以上正本證明與原本無異。
本件裁定不得再抗告。
中    華    民    國    97    年    12    月    8     日
                                      書記官   林家煜


司法院資訊處製作；財團法人民間司法改革基金會備份。
